【裁判字號】    99,消債更,259
【裁判日期】    991007
【裁判案由】    更生事件
【裁判全文】
臺灣板橋地方法院民事裁定           99年度消債更字第259號
聲  請  人  甲○○
代  理  人  吳忠德律師
上列當事人依消費者債務清理條例聲請更生，本院裁定如下：
    主  文
聲請駁回。
聲請費用由聲請人負擔。
    理  由
一、按債務人對於金融機構因消費借貸、自用住宅借款、信用卡
    或現金卡契約而負債務，在聲請更生或清算前，應提出債權
    人清冊，以書面向最大債權金融機構請求協商債務清償方案
    並表明共同協商之意旨；協商成立者，應以書面作成債務清
    償方案，由當事人簽名、蓋章或按指印；協商不成立時，應
    付與債務人證明書。又聲請更生或清算不合程式或不備其他
    要件者，法院應以裁定駁回之，但其情形可以補正者，法院
    應定期間先命補正，消費者債務清理條例第151 條第1 項、
    第4 項及第8 條分別定有明文。
二、本件聲請意旨略以：伊任職於新竹貨運份有限公司，近2 年
    報稅所得分別為新臺幣（下同）69萬6639元及70萬0664元，
    但每月支出租金1 萬元、水電3000元、瓦斯費1300元、勞健
    保2500元、保險費500 元、伙食費2 萬1000元、扶養費8000
    元、醫療費3500元、交通費4500元、雜費3000元、第一銀行
    債款6000元（見本院卷第72頁），而依財團法人金融聯合徵
    信中心債權人清冊載目前債務總額為92萬5083元，是有不能
    清償債務之情事。消費者債務清理條例施行後，其曾以書面
    向最大債權金融機構屏東里港鄉農會（下稱里港鄉農會）請
    求共同協商，惟里港鄉農會於民國99年5 月11日收到聲請人
    之協商申請後，竟超過30天未通知開始協商，並遲至99年7
    月8 日才通知聲請人到場協商，甚至要求保證人必須到場方
    肯協商，嗣再以聲請人無故不到場面談為由，寄發前置協商
    退件通知函，是增加法規所沒有之限制（詳本院卷第48頁）
    ，依消費者債務清理條例第153 條之規定，本件即應將該協
    商程序視為協商不成立，而其無擔保或無優先權之債務總額
    未逾1200萬元，復未經法院裁定開始清算程序或宣告破產，
    依法自得聲請更生程序；又若經裁定開始更生程序，其願以
    每月9000元，給付期間8 年來償付目前之債務（見本院卷第
    49 頁） ，懇請裁定開始更生等語。
三、查聲請人主張對於金融機構因消費借貸、自用住宅借款、信
    用卡或現金卡契約等而負債務，曾向最大債權金融機構請求
    協商債務清償方案，嗣里港鄉農會於收受申請後，逾30日未
    開始協商，依法應視為協商不成立乙節，固據其提出前置協
    商開始通知函、面談通知書、前置協商退件通知函，及里港
    鄉農會99年9 月28日民事陳報狀等存卷可稽，惟聲請人以書
    面向其最大債權金融機構請求共同債務協商後，業經里港鄉
    農會於99年5 月18日以「前置協商開始通知函」（見本院卷
    第11頁）告知已收受申請，將指派專人與其聯絡後續協商事
    宜，雖遲於99年7 月8 日始寄發「面談通知書」（見本院卷
    第51頁）請求聲請人到場協商，形式上逾30日之協商期間，
    但查，聲請人與里港鄉農會在協商期間內，仍非未就雙方債
    權債務關係進行討論（詳本院卷第12頁里港鄉農會函），是
    難認里港鄉農會有刻意延滯協商以影響債務人清理債務之情
    節，況於里港鄉農會通知聲請人進行協商後，聲請人竟無故
    不到場協商，致里港鄉農會無法就協商條件與聲請人進行實
    質討論，而以退件處理，此與消費者債務清理條例第151 條
    第4 項所定之協商不成立，應付予債務人證明書之情形不同
    ，亦與消費者債務清理條例第153 條規定為避免債權銀行故
    意延滯影響債務人債務清理之情形不符。職此，本件聲請人
    聲請更生，既未遵循本條例第151 條第1 項規定先與全體金
    融機構完成債務協商程序，即向本院提出更生聲請，又與消
    費者債務清理條例第153 條所稱「自債務人提出協商請求之
    翌日起逾30日不開始協商」之要件不符，且上開欠缺又屬無
    從補正，依首開條文規定，自應駁回其更生之聲請，爰裁定
    如主文。
中    華    民    國    99    年    10    月    7     日
                  民事第三庭  法  官  林錫凱
上為正本係照原本作成
如不服本裁定，應於裁定送達後10日內，以書狀向本院提出抗告
，並繳納抗告費新臺幣1000元
中    華    民    國    99    年    10    月    7     日
                              書記官  羅麗娟

司法院資訊處製作；財團法人民間司法改革基金會備份。
